【裁判字號】    92,交聲,125
【裁判日期】    921128
【裁判案由】    聲明異議
【裁判全文】
臺灣嘉義地方法院交通事件裁定                   九十二年度交聲字第一二五號
    原處分機關  交通部公路總局嘉義區監理所
    異  議  人
    即受處分人  甲○○
右列異議人因違反道路交通管理處罰條例案件，對於交通部公路局嘉義區監理所於中
華民國九十二年四月三十日所為之處分聲明異議（原處分案號：嘉監裁字第裁七○—
Ｌ00000000號），本院裁定如左：
    主  文
異議駁回。
    理  由
一、原處分意旨略以：異議人即受處分人甲○○（下稱異議人）於民國（下同）九十
    二年一月一日下午二時三十分許，駕駛車牌號碼Ｎ六─五五六六號自用小客車，
    自嘉義縣朴子市大鄉里大榔九三八號，以由北向南方向倒車至該處門前之嘉義
    縣一六八號公路之機車專用道（該機車道係東西向）時，疏未注意汽車倒車時，
    應謹慎緩慢後倒，並應注意其他車輛及行人之規定，貿然倒車，適有沈婉卉騎乘
    車牌號碼ＢＢＬ─四五○號重型機車，沿前揭機車專用道由東往西方向駛至，兩
    車發生碰撞，致使沈婉卉之機車車頭與異議人前揭自小客車之後車尾發生碰撞，
    沈婉卉人車倒地，沈婉卉並受有下顎四公分撕裂傷（右上第一小臼齒、左上第二
    小臼齒、第一大臼齒、第二大臼齒、左下第二小臼齒、第一大臼齒、第二大臼齒
    牙冠斷裂）、顏面撕裂傷、右側髖部一公分撕裂等傷害。嗣警方於九十二年二月
    二十五日，以嘉縣警交字第Ｌ00000000號違規通知單舉發異議人有「倒
    車時不注意其他車輛，肇事致人受傷（輕）」之違規，而原處分機關即交通部公
    路局嘉義區監理所亦認同前揭舉發，於九十二年四月三十日，依道路交通管理處
    罰條例第五十條第一項第三款、第六十一條第三項之規定，以嘉監裁字第裁七○
    —Ｌ00000000號裁決書，對異議人為「罰鍰新台幣（下同）六百元，吊
    扣駕駛執照三個月」之處分等語。
二、異議意旨則以：異議人當時駕駛前開自小客車，係靜止於騎樓下，尚未及於機車
    道上，而遭沈婉卉騎駛之機車撞擊自小客車之後保險桿，有鄰居目睹車禍情形可
    證；沈婉卉於警訊時所陳「其時速三十公里，異議人突然到車，其看到時約二公
    尺」，與事實未合，且沈婉卉未及時報警處理，顯見應是沈婉卉騎駛機車漫不經
    心，或蛇行而撞擊異議人靜止於騎樓下之自小客車；異議人對於本件車禍之發生
    未有違規情事，故原處分機關的裁決實屬無據，請求撤銷原處分云云。
三、按按汽車倒車時，應謹慎緩慢後倒，並應注意其他車輛及行人；汽車駕駛人，駕
    駛汽車違反道路交通安全規則，因而肇事致人受傷者，吊扣其駕駛執照三個月至
    六個月。道路交通安全規則第一百十條第二款、第六十一條第三項分別定有明文
    。
四、經查：
  (一)本件異議人甲○○倒行前開自小客車，於前揭時地，與沈婉卉騎駛之前開機
    車發生車禍（亦即前揭機車車頭與前揭自小客車之後車尾碰撞），致使沈婉卉倒
    地受有前揭傷害；嗣嘉義縣警察局交通隊以前開違規通知單舉發異議人有「倒車
    時不注意其他車輛，肇事致人受傷（輕）」之違規，而原處分機關亦依道路交通
    管理處罰條例第五十條第一項第二款、第六十一條第三項規定，以前開裁決書，
    裁決異議人「罰鍰六百元，吊扣駕駛執照三個月」之處分等情，業據異議人陳明
    在卷，並有違規通知單、裁決書等件附卷可稽，且經本院依職權調取台灣嘉義地
    方法院檢察署九十二年度偵字第一四八四號過失傷害部分卷宗（含嘉義縣警察局
    朴子分局嘉朴警三字第○九二○○二七○八一號）查明屬實，有該案卷宗影本一
    份在卷可憑（見本院卷第三十頁至第六十九頁），堪信為真正。
  (二)其次，(1)本件異議人於警訊時已供稱：「我是在住宅駕駛自小客車倒車出來，也
    來至嘉一六八線的機車道上，而對方是從太保方向往朴子是騎乘（東向西）‧‧
    ‧」等語明確（見本件卷第三十三頁），且被害人沈婉卉於警訊時亦陳稱：當時
    我是騎乘ＢＢＬ─四五○號重機車由太保市往朴子市，在嘉一六八線上的機車道
    上行駛，行經事故地點發生車禍等語（見本院卷第三十六頁、第三十七頁、第五
    十一頁），二者相符，是認本件車禍撞擊之發生地點係在機車道上，並非異議人
    所稱之住宅騎樓下，且由現場照片三張所示（見本院卷第四十四頁、第四十五頁
    ），沈婉卉行駛之嘉一六八線道路在嘉義縣朴子市大鄉里大榔九三八號（即異
    議人住處）門前稍東側之柏油路面邊緣上，立有電線桿一根，沈婉卉騎乘機車如
    蛇行超出路面，應是撞擊電線桿，而非駛至異議人住處之騎樓，是認異議人關於
    此部分之主張顯不可採。(2)再者，本件異議人於警訊時自承：「我是面向我家，
    所以沒看到對方（本院按指沈婉卉）。」等語（見本院卷第三十三頁），而沈婉
    卉於警訊時亦稱：我騎機車行經事故地點時，突然發現紅色自小客車從路旁藍色
    廂型車後面倒車出來，當場煞車不及就撞上等語在卷（見本院卷第三十六頁、第
    三十七頁、第五十一頁），顯見異議人倒車時，並未遵守「應謹慎緩慢後倒，並
    應注意其他車輛及行人」等注意事項之規定。(3)至於沈婉卉未當場及時報警處理
    ，係因異議人與沈婉卉雙方有自行調解之意願，有雙方警訊時之陳述在卷堪憑（
    見本院卷第三十四頁、第三十七頁、第五十二頁、第五十三頁），應與沈婉卉是
    否違規駕駛而未報案，並無關涉。
  (三)又次，本件異議人駕車自應注意上述關於倒車之道路交通安全規定，且依前開交
    通事故調查報告表及現場照片所示（見本院卷第三十九頁至第四十一頁、第四十
    四頁、第四十五頁），本件車禍發生當時天候晴、日間自然光線，直路、柏油路
    面乾燥平坦無缺陷、無障礙物、視距良好、無號誌等情形，並無不能注意之情形
    ，顯見異議人疏未注意上開規定，率爾倒車至機車道，造成後方騎乘機車駛至之
    沈婉卉無法閃避而發生車禍，因而沈婉卉受傷，異議人應有違規過失。另者，異
    議人之前揭過失駕駛行為與沈婉卉所受之前開傷害間，具有相當因果關係。是認
    本件事證明確，異議人違規而過失傷害沈婉卉行為，堪以認定。異議人前揭所辯
    ，委無足採。
五、從而，原處分機關以道路交通管理處罰條例第五十條第一項第二款、第六十一條
    第三項規定，裁處異議人罰鍰六百元並吊扣駕駛執照三個月之處罰，核為適法，
    異議人提起本件異議為無理由，應予駁回。
據上論結，應依道路交通案件處理辦法第十九條裁定如主文。
中    華    民    國      九十二      年      十一      月    二十八    日
                               臺灣嘉義地方法院交通法庭
                                   法  官  盧  鳳  田
右正本證明與原本無異。
如不服本裁定，應於裁定送達後五日內向本院提出抗告狀（應附繕本）。
中    華    民    國      九十二      年      十一      月    二十八    日
                                   書記官  黃  郁  萍


司法院資訊處製作；財團法人民間司法改革基金會備份。
